【裁判字號】    97,上訴,2690
【裁判日期】    970827
【裁判案由】    毒品危害防制條例
【裁判全文】
臺灣高等法院刑事判決                97年度上訴字第2690號
上  訴  人  臺灣板橋地方法院檢察署檢察官
上  訴  人
即  被  告  甲○○
上列上訴人因被告違反毒品危害防制條例案件，不服臺灣板橋地
方法院九十六年度訴字第三五四七號，中華民國九十七年三月二
十八日第一審判決（起訴案號：臺灣板橋地方法院檢察署九十六
年度毒偵字第六五六０號、第六八九一號），提起上訴，本院判
決如下：
    主  文
原判決撤銷。
甲○○施用第一級毒品，處有期徒刑拾月；又施用第一級毒品，
，處有期徒刑拾月，扣案附於殘渣袋肆只內之甲基安非他命殘渣
均沒收銷燬，前開外包裝袋肆只均沒收。應執行有期徒刑壹年柒
月，扣案附於殘渣袋肆只內之甲基安非他命殘渣均沒收銷燬，前
開外包裝袋肆只均沒收
    事  實
一、甲○○前於民國九十年間因施用第二級毒品，經臺灣宜蘭地
    方法院以九十年度毒聲字第四二二號裁定令入勒戒處所觀察
    勒戒後，認無繼續施用毒品之傾向，於九十年十月十七日釋
    放，臺灣宜蘭地方法院檢察署檢察官於同日以九十年度毒偵
    緝字第二四八號為不起訴處分確定。復因施用第二級毒品案
    件，經台灣板橋地方法院以九十一年度毒聲字第一七八二號
    裁定送觀察勒戒後，認有繼續施用毒品傾向，經同法院以九
    十一年度毒聲字第四一九九號裁定令入戒治處所施以強制戒
    治一年，經同法院裁定停止戒治，惟其因於保護管束期間又
    施用毒品，再經板橋地院以九十二年度毒聲字第二四八三號
    裁定撤銷停止戒治，令入戒治處所施行強制戒治，嗣於九十
    三年一月九日因法律修正而釋放出所，並於同日改執行下述
    一年之徒刑，而此次施用毒品犯行，經板橋地院以九十二年
    度板簡字第二五三號判決判處有期徒刑五月確定；九十一年
    間因竊盜案件，經板橋地院以九十二年易字第五七七號判決
    判處有期徒刑九月確定；前開二罪經板橋地院九十二年度聲
    字第一九九一號裁定應執行有期徒刑一年確定。九十一年間
    因偽造貨幣案件，經板橋地院以九十二年度訴字第一０八四
    號判決判處有期徒刑一年八月確定；復因違反毒品危害防制
    條例案件，經板橋地院以九十二年度簡字第三五九四號判決
    判處有期徒刑六月確定；再於九十二年間因竊盜案件，經板
    橋地院以九十二年度簡字第三六五五號判決判處有期徒刑六
    月確定；前開三罪並經板橋地院以九十三年聲字第一六四０
    號裁定應執行有期徒刑二年五月確定。上開五罪合併執行，
    九十五年三月十日假釋出獄，九十六年四月九日縮刑期滿，
    嗣經撤銷假釋執行殘刑，於九十六年十二月十七日送監執行
    。而於九十六年間，因違反毒品危害防制條例案件，經板橋
    地院以九十六年度易字第一五七一號、九十六年度訴字第三
    一二三號判決分別判處有期徒刑八月，減為有期徒刑四月、
    有期徒刑一年二月確定；又因竊盜案件，分別經板橋地院以
    九十六年度簡字第五七八一號判決判處拘役二十日，經臺灣
    基隆地方法院以九十六年度基簡字第一０六二號判決判處拘
    役十五日，上開二竊盜罪並經基隆地院以九十六年度聲字第
    一三二號裁定定應執行刑拘役三十日確定；復因加重竊盜犯
    行，經板橋地院以九十六年度簡字第六六六六號判決判處有
    期徒刑六月確定(未構成累犯)。
二、詎甲○○竟仍不知悔改，另基於施用第一級、第二級毒品之
    犯意，於九十六年七月十一日某時，在其位於臺北縣中和市
    ○○路一五八巷八弄六之四號住處，以將海洛因及甲基安非
    他命一同置入玻璃球燒烤產生煙霧吸食之方式，併同施用第
    一級毒品海洛因及第二級毒品甲基安非他命一次，嗣為警於
    九十六年七月十三日十六時九分許在臺北縣土城市○○路二
    十二號查獲；再於九十六年八月二十七日某時，另行起意，
    在上開住處，以相同方式併同施用第一級毒品海洛因及第二
    級毒品甲基安非他命一次（起訴書略載施用毒品之時間、地
    點、方式等情，應予補正），嗣為警於九十六年八月二十八
    日六時許，在臺北縣板橋市○○路○段一四０號前查獲，並
    扣得其所有之甲基安非他命殘渣袋四只。
三、案經臺北縣政府警察局土城分局、海山分局分別報請臺灣板
    橋地方法院檢察署檢察官偵查起訴。
    理  由
一、上揭犯罪事實，業據上訴人即被告甲○○（下稱被告）於警
    詢、偵查、原審及本院審理時對其施用第一級毒品海洛因及
    第二級毒品甲基安非他命之犯行均坦白承認，且其於九十六
    年七月十三日及同年八月二十八日經警採集尿液送驗結果，
    均係呈海洛因代謝物鴉片類及甲基安非他命類陽性反應等情
    ，有台灣檢驗科技股份有限公司濫用藥物尿液檢驗報告（報
    告編號：CH/2007/71220、CH/2007/82169，見臺灣板橋地方
    法院檢察署九十六年度毒偵字第六五六０號卷第三十五頁、
    第六八九一號卷第十四頁）、台北縣政府警察局土城分局偵
    辦毒品案尿液編號及姓名對照表、台北縣政府警察局海山分
    局查獲違反毒品危害防制條例案件犯嫌代碼對照表各一份附
    卷可按，並有被告所有用以施用甲基安非他命之殘渣袋四只
    扣案可資佐證；又前開殘渣袋內確含有第二級毒品甲基安非
    他命之殘渣成分一節，亦有臺北縣政府警察局海山分局查獲
    涉嫌毒品危害防制條例毒品初步鑑驗報告單一份在卷可考。
    自堪認被告前開自白應與事實相符；又被告有如事實欄所載
    之毒品執行前科，有本院被告前案紀錄表一份附卷可按。是
    被告於觀察、勒戒執行完畢釋放後，五年內再犯施用毒品之
    罪經判決確定，又犯本件施用第一級、第二級毒品之罪，事
    證明確，其犯行堪予認定，應予依法論科。
二、論罪及法條適用部分：
    查海洛因、甲基安非他命分別為毒品危害防制條例第二條第
    二項第一款、第二款所列之第一級毒品、第二級毒品，不得
    非法持有、施用，是核被告所為係犯同條例第十條第一項、
    第二項之施用第一級、第二級毒品罪。其於施用前後持有毒
    品之行為，應為其施用毒品之犯行所吸收，不另論罪；其以
    一施用行為併同施用第一級毒品海洛因及第二級毒品甲基安
    非他命，均為想像競合犯，應分別從一重之施用第一級毒品
    罪處斷。其所犯前開二次施用毒品之犯行，犯意有別、行為
    互殊，應予分論併罰。
三、原審認被告罪證明確，而予依法論科，固非無見。惟查：累
    犯之成立，依刑法第四十七條之規定，必須曾受徒刑之執行
    完畢，或一部之執行而赦免後，五年以內故意再犯有期徒刑
    以上之罪者，始足當之。所謂執行完畢，除在監獄執行期滿
    者外，如為假釋出獄，須在無期徒刑執行滿二十年，或在有
    期徒刑所餘刑期內未經撤銷假釋者，其未執行之刑始以已執
    行論。若為二以上有期徒刑併執行時，假釋所定最低應執行
    之期間，合併計算之；其所餘刑期（即假釋期間）亦應合併
    計算，必於該期間內未經撤銷假釋，其未執行之刑始以已執
    行論。從而，不論假釋出獄前所執行之期間是否已逾其中任
    一有期徒刑之刑期，亦不論嗣後其假釋有無被撤銷，在假釋
    期間內均應認有期徒刑尚未執行完畢，則其於執行逾其中任
    一有期徒刑之刑期後，五年內再犯有期徒刑以上之罪者，仍
    不應論以累犯；此觀之刑法第七十九條第一項、第七十九條
    之一第一項、第三項之規定自明（最高法院九十七年度台非
    字第三三七號、第三三九號、第三０二號判決參照）。是以
    ，參諸事實欄所列被告前案紀錄，被告經板橋地院九十二年
    度聲字第一九九一號裁定應執行有期徒刑一年確定部分及以
    九十三年聲字第一六四０號裁定應執行有期徒刑二年五月確
    定部分，合併執行，被告於九十三年一月九日入監執行，九
    十五年三月十日因縮短刑期假釋出監，原應於九十六年四月
    九日假釋期滿，嗣經撤銷假釋執行殘刑，於九十六年十二月
    十七日送監執行，指揮書執畢日期為九十八年一月十五日，
    揆諸前揭說明，被告上開經定應執行刑一年及二年五月有期
    徒刑全部尚未執行完畢，應未成立累犯，原審認被告九十五
    年三月十日因縮短刑期假釋出監，迄九十六年四月九日假釋
    期滿未經撤銷，視為執行完畢，再犯本罪構成累犯，於法未
    合。檢察官上訴被告構成累犯，但原審就被告前案事實認定
    錯誤之主張，核無理由。被告上訴稱其本件犯罪不構成累犯
    ，為有理由，即應由本院予以撤銷改判，爰審酌被告犯罪後
    坦承犯行，態度良好，惟前因施用毒品案件，經執行觀察、
    勒戒，仍未戒除施用毒品惡習，足見素行不佳，意志力薄弱
    ，及其施用之時間及次數等一切情狀，分別量處被告如主文
    所示之刑，並定其應執行刑。扣案附於殘渣袋內四只內之甲
    基安非他命殘渣 (量微無法秤重)，為本案查獲被告所有之
    毒品，應依毒品危害防制條例第十八條第一項前段之規定沒
    收銷燬，前開甲基安非他命殘渣外包裝袋四只，為被告所有
    供犯罪所用之物，為被告所自承，爰均依刑法第三十八條第
    一項第二款之規定沒收之。
四、據上論斷，應依刑事訴訟法第三百六十九條第一項前段、第
    三百六十四條、第二百九十九條第一項前段，毒品危害防制
    條例第十條第一項、第二項、第十八條第一項前段，刑法第
    十一條前段、第五十五條、第五十一條第五款、第三十八條
    第一項第二款，判決如主文。
本案經檢察官劉文水到庭執行職務。
中    華    民    國    97    年    8     月    27    日
                  刑事第十二庭  審判長法  官  蔡永昌
                                      法  官  施俊堯
                                      法  官  蘇素娥
以上正本證明與原本無異。
如不服本判決，應於收受送達後十日內向本院提出上訴書狀，其
未敘述上訴之理由者並得於提起上訴後十日內向本院補提理由書
（均須按他造當事人之人數附繕本）。
                                      書記官  陳禹任
中    華    民    國    97    年    8     月    28    日
附錄本案論罪科刑法條全文
毒品危害防制條例第十條
施用第一級毒品者，處六月以上五年以下有期徒刑。
施用第二級毒品者，處三年以下有期徒刑。


司法院資訊處製作；財團法人民間司法改革基金會備份。
